臺灣桃園地方法院民事判決　九十二年度訴字第一九一八號
　　原　　　告　甲○
　　訴訟代理人　李振林律師
　　被　　　告　乙○○
　　訴訟代理人　溫惠美律師
右當事人間請求損害賠償事件，於民國九十三年八月二日言詞辯論終結，本院判決如
左：
    主    文
原告之訴及假執行之聲請均駁回。
訴訟費用由原告負擔。
    事    實
甲、原告方面：
一、聲明：
（一）被告應給付原告新臺幣（下同）三百萬元，及自起訴狀繕本送達被告翌日起至
      清償日止，按年息百分之五計算之利息。
（二）訴訟費用由被告負擔。
（二）原告願供擔保，請准予宣告假執行。
二、陳述：
（一）緣被告係訴外人琦麗實業股份有限公司負責人，承租門牌號碼桃園縣桃園市○
      ○路○段一一五巷八三弄二九之二號房屋開設工廠，原告則係相鄰桃園縣桃園
      市○○路○段一一五巷八三弄二九號房屋之承租戶，承租一樓做為生產塑膠袋
      之廠房，放置吹袋機六台、封口機六台、拌料機一台、辦公器材等物，二樓則
      做為住家使用。民國九十年十月二十日晚上八時五十分許，被告因疏於管理其
      承租使用之二九之二號房屋二樓休息室，極可能用電不慎發生火警，而延燒至
      原告承租之二九號房屋，致原告所有存放於上址之機器設備及住家用品全部燒
      毀無存。
（二）本件火災雖經研判為起火原因不明，惟查起火處係在被告承租之二九之二號二
      樓，且據火災鑑識人員黃育祥於鈞院九十一年度訴字第一二六四號損害賠償事
      件證稱「有可能是人的原因造成火災，也有可能是在人的行為之後，火災引起
      之前，介入其他的東西或物品，才導致火災的．．．」等語，被告稱約於當晚
      七時三十分至五十分離開現場，晚間八時五十分許即發生火災，本件火災發生
      原因顯與被告離開前使用電器有關。又被告未經核准擅自設立工廠，違反工廠
      管理輔導管理辦法第十條之規定，且未依法申請電力設備，與隔鄰共同使用電
      力，復未就工廠為安全檢查及定期檢查，亦無任何消防設備，及為員工施以消
      防安全訓練，被告於火災之發生顯有過失責任。
（三）原告於承租之二十九號房屋內置有封口機十台、吹袋機七台、印刷機二台、空
　　　壓機二台、拌料機一台、冰箱三台、沖床一台等物，因火災全數燒毀，損失金
　　　額達三百萬元以上。爰依民法侵權行為之法律關係，請求被告賠償原告三百萬
　　　元之損失。
三、證據：提出火災後照片、租賃契約書、封口機型錄、出貨單、奕新塑膠有限公司
    變更登記事項卡等為證，及聲請傳訊證人陳正德、王肇聿。
乙、被告方面：
一、聲明：
（一）原告之訴及假執行之聲請均駁回。
（二）訴訟費用由原告負擔。
（二）如受不利判決，願供擔保請准免予假執行。
二、陳述：
（一）按侵權行為之損害賠償請求權，以有故意或過失不法侵害他人權利為成立要件
      ，若其行為並無故意或過失，即無賠償可言，有最高法院五十四年台上字第一
      五二三號判例可資參照。經查本件火災起火原因經桃園縣消防局調查後認為起
      火原因不明，無從認定被告就火災之發生有何疏忽管理之處，更遑論其間有無
      相當因果關係，此業經台灣桃園地方法院檢察署以九十一年度偵字第一五０三
      號偵查終結並為不起訴處分在案。則被告就本件火災既無故意或過失，依前揭
      判例意旨，即無任何損害賠償責任可言，從而原告訴請被告賠償其損害自無理
      由。
（二）原告主張其受有三百萬元之損害，無非以其於承租之房屋內置有吹袋機六台、
　　　封口機六台、拌料機乙台及印刷機等機器云云，惟原告所提之證據並非公文書
　　　，且不能證明原告確有此設備，縱令原告有此設備，亦不能證明其於火災發生
　　　當時確係存於承租之屋內，縱該機器於火災時確係在其承租之房屋內，亦可能
　　　因屆使用年限已無任何殘值，同時亦難排除該機器設備於火災發生前即已屬廢
　　　品之可能性。
（三）至原告主張被告未依法令辦理工廠登記云云，亦僅係被告是否履行其對主管機
      關進行工廠行政管理之行政法上義務。縱如上開法令屬於保護他人之法律，依
      民法第一百八十四條第二項之規定，其法律效果亦僅係推定被告有過失之要件
      ，並非用以推定損害與行為之間有因果關係。原告既無從證明其損害與被告有
      何因果關係，其損害賠償請求權即無從成立。
三、證據：提出台灣桃園地方法院檢察署檢察官九十一年度偵字第一五０三號不起訴
    處分書、本院九十一年度訴字第一二六四號民事判決各一件為證。
丙、本院依職權調閱台灣桃園地方法院檢察署九十一年度偵字第一五０三號偵查卷宗
　　、本院九十一年度訴字第一二六四號民事卷宗。
    理      由
一、原告起訴主張：被告係訴外人琦麗實業股份有限公司負責人，承租桃園縣桃園市
　　○○路○段一一五巷八三弄二九之二號房屋為廠房，九十年十月二十日晚間八時
　　五十分許，因二樓休息室用電不慎，引起火災，並迅速延燒至原告所承租之二十
　　九號房屋，致原告所有存放在二十九號屋內之機器設備及住家用品全數燒毀，爰
　　依民法侵權行為之法律關係，請求被告賠償原告三百萬元之財物損失。被告則以
　　：本件火災原因經桃園縣消防局調查後認為起火原因不明，無從認定被告就火災
　　之發生有何疏忽管理之處，遑論其間有無相當因果關係，難認本件損害賠償請求
　　權具備成立之要件，原告訴請被告賠償其損害並無理由等語，資為抗辯。
二、本件原告主張九十年十月二十日晚上八時五十分許，被告所承租供作公司廠房使
　　用之桃園縣桃園市○○路○段一一五巷八三弄二九之二號房屋起火，並延燒至原
　　告承租供作廠房及住家使用之二十九號房屋一情，業據本院調閱台灣桃園地方法
　　院檢察署九十一年度偵字第一五０三號偵查卷宗查核屬實，且為兩造所不爭執，
　　堪信為真實。
三、按民法第一百八十四條規定：「因故意或過失，不法侵害他人之權利者，負損害
    賠償責任。故意以背於善良風俗之方法，加損害於他人者亦同。違反保護他人之
    法律，致生損害於他人者，負賠償責任。但能證明其行為無過失者，不在此限。
    」，是可知侵權行為之成立要件，須有侵權行為存在、須侵害他人權利、侵害行
    為須為不法、須受害人受有損害、侵害行為與被害人損害間具相當因果關係、須
    行為有故意或過失、侵害人有責任等。又民事訴訟如係由原告主張權利者，應先
    由原告負舉證之責，若原告先不能舉證，以證實自己主張之事實為真實，則被告
    就其抗辯事實即令不能舉證，或其所舉證據尚有疵累，亦應駁回原告之請求。侵
    權行為賠償損害之請求權，除須有損害之發生，及有責任原因之事實外，並以二
    者之間有相當因果關係為其成立要件，故侵權行為賠償損害之訴訟，原告須先就
    上述成立要件為相當之證明，始能謂其請求權存在（最高法院十七年上字第九一
    七號判例，四十四年度台上字第一○八號裁判要旨可資參照）。
四、經查，本件原告主張其所承租使用之二十九號房屋因受火災而燒毀一節，雖為被
　　告所不爭執，已如前述，惟被告否認渠就火災延燒至原告承租之房屋須負損害賠
　　償責任，揆諸上開說明，自應由原告就此事實負舉證之責。查本件火災發生原因
　　，經桃園縣消防局調查結果，認依現場建物燒損情形、火災發生當時風勢及目擊
　　證人於火災發生當時所見，起火戶應是桃園縣桃園市○○路○段一一五巷八三弄
　　二九之二號，再依二九之二號屋內物品燒損嚴重情形及火災發生之前進入二九之
　　二號之訴外人即被告受僱人徐益生之警訊筆錄研判，起火處應係二九之二號二樓
　　休息室，惟於勘查暨清理起火處時，除發現被火燒損嚴重之樓地板燃燒殘餘物外
　　，未發現有任何引火物，僅能排除化學物品自然引火及外人入內引火之可能，實
　　際起火原因則不明，此有該火災原因調查報告書附台灣桃園地方法院檢察署九十
　　一年度偵字第一五０三號偵查卷宗可參。次查，證人黃育祥前曾於本院九十一年
　　度訴字第一二六四號損害賠償事件中證稱：「因現場燃燒蠻嚴重，事後現場人員
　　清理也很徹底，導致沒有足夠證據判斷究竟什麼原因引發這場火災，且二樓樓地
　　板塌陷，一樓與二樓的物品混在一起，所以沒有辦法判斷什麼原因起火」、「現
　　場是有一些電器用品，可是究竟有沒有人使用不當或管理不當的情形就看不出來
　　，．．．現場找不到確定的電器用品可以判斷是起火的原因」、「有可能是人的
　　原因造成的火災（非指人為縱火，而是指有人的因素，如管理或使用物品等情形
　　），也有可能在人的行為之後、火災引起之前，介入其他東西或物品，才導致火
　　災的，這樣的因果關係很難判斷」等語，有本院九十一年度訴字第一二六四號九
　　十一年十二月六日言詞辯論筆錄可參。是依前述事證，僅能確定被告承租使用中
　　之成功路三段一一五巷八三弄二九之二號房屋二樓係起火點，然則發生火災原因
　　多端，在無法確定失火主因情形下，尚難只憑起火處所由被告占有使用中，遽認
　　被告有何故意或過失行為致生火災，而將失火之責任歸諸於被告。此外，原告復
　　未能舉證證明本件起火之原因確係因被告之過失所致，及被告過失行為與伊所受
　　有損害間具有相當因果關係，其逕主張被告應負侵權行為之損害賠償責任，賠償
　　原告之損失存放之機器設備，尚嫌無據。
五、綜上所述，被告故意或過失行為，與因果關係既係原告請求損害賠償之成立要件
　　，而原告就被告失火行為及因果關係存在並未能舉證，舉證責任尚有未盡，原告
　　之主張尚難採信。從而，原告本於侵權行為之法律關係，請求被告給付三百萬元
　　，及自起訴狀繕本送達被告翌日起至清償日止，按年息百分之五計算之利息，即
　　有未合，不應准許；原告之訴既經駁回，其假執行之聲請亦失所附麗，應併予駁
　　回。
六、兩造其餘之攻擊防禦方法及所提出之各項證據資料，經審酌後，因與判決之基礎
    無涉，且不影響判決之最後結果，爰不為審究，附此敘明。
七、據上論結，原告之訴為無理由，依民事訴訟法第七十八條，判決如主文。
中　　　華　　　民　　　國　　九十三　　年　　　八　　　月　　　十六　　日
                                臺灣桃園地方法院民事第三庭
~B法　　　官　劉雪惠
右為正本係照原本作成
如對本判決上訴，須於判決送達後廿日內向本院提出上訴狀
中　　　華　　　民　　　國　　九十三　　年　　　八　　　月　　　十六　　日
~B法院書記官　董淵順
